臺灣高等法院刑事判決　　　　　　　　　　　九十一年度上更（二）字第九００號
　　上　訴　人
　　即　被　告　甲○○
　　選任辯護人　趙元昊　律師
右上訴人，因違反藥事法等案件，不服台灣台北地方法院，八十六年度訴字第一三０
八號，中華民國八十六年九月五日第一審判決（起訴案號：台灣台北地方法院檢察署
八十六年度偵字第七八七三號）提起上訴，經判決後，由最高法院第二次發回，本院
判決如左：
    主  文
原判決關於連續明知為禁藥而牙保及定執行刑部分撤銷。
甲○○共同連續非法販賣化學合成麻醉藥品，處有期徒刑伍年陸月。
扣案安非他命壹包（淨重柒伍捌點零捌公克）及安非他命肆大包（毛重壹佰肆拾點肆
公克，淨重壹佰參拾玖公克）暨分裝管壹支、帳冊壹本、帳單貳張，均沒收。
    事  實
一、甲○○（綽號「阿吉」、「阿南」、「阿楠」）明知安非他命，業經行政院衛生
    署於民國七十九年十月九日以衛署藥字第九Ｏ四一四二號函，列為麻醉藥品管理
    條例第二條第四款之化學合成麻醉藥品管理，不得非法持有、吸用及販賣，猶意
    圖營利，並基於非法販賣安非他命之概括犯意：
（一）、甲○○與鄭秀珍（涉嫌違反麻醉藥品管理條例部分，業經本院於八十八年四
        月九日判決確定），係同居之男女朋友關係，渠等均明知安非他命業經行政
        院衛生署於七十九年間公告列為麻醉藥品管制，不得非法販賣或吸用，竟同
        基於販賣安非他命之概括犯意聯絡，自八十六年二月五日起至同年月十八日
        止，連續多次在臺北市○○街三十四號六樓十五室住處、臺北縣汐止鎮○○
        ○路二八四巷二十五弄五號六樓鄭振國住處、基隆市愛三號金亭酒店前、基
        隆市狄斯尼遊樂場旁巷內等地，非法販賣安非他命予綽號「盡磅」姓名年籍
        不詳之男子及案外人鄭振國、陳瀚璋等人，每次交易價格為新臺幣（下同）
        五千元至五萬元不等，交易數量則為十餘公克至七十五公克（二兩）不等，
        甲○○負責取得安非他命之貨源及安排交易細節等事項，鄭秀珍則負責購買
        安非他命之匯款、送貨及記帳等事項。嗣於八十六年二月二十日十一時許，
        在上址鄭振國住處，為警查獲鄭振國、陳瀚璋及謝秋子（另案辦理），並扣
        得購自甲○○及鄭秀珍之安非他命乙包（毛重十點六公克，淨重十點二公克
        ）。復於同日十二時許，在上址被告住處，為警查獲鄭秀珍，並扣得甲○○
        及鄭秀珍二人所有之安非他命四大包（毛重一百四十點四公克，淨重一百三
        十九公克）、吸食器乙個、分裝管乙支、吸管乙支、帳冊乙本、帳單二張及
        匯款單三張。
（二）、於八十六年二月下旬某日，在台中市○○路、文心路口之越南東家羊肉爐隔
        壁巷內，以二十五萬元之價格，非法販賣重約十兩之安非他命十包，予乙○
        ○（另案辦理）。嗣乙○○於八十六年三月間，先後兩次轉讓安非他命予王
        福德（另案辦理），第二次於八十六年三月二十七日下午四時許，再度轉讓
        安非他命予王福德時，當場為埋伏之法務部調查局調查員查獲，自王福德身
        上取出安非他命三小包（毛重四十一點六三公克、淨重三十九點三五公克）
        ，並循線於翌（二十八）日，在台北市○○街二十二號五Ｏ六室，查獲乙○
        ○，取出乙○○上揭購自甲○○之安非他命六包（毛重二二Ｏ點九九公克、
        淨重一七一點六一公克）。乙○○於右揭時地，經法務部調查局查獲，並扣
　　　　得乙○○所購買之安非他命淨重一七一‧六一公克後，除供出來源，並向調
　　　　查員供出安非他命係向甲○○購買。乙○○更供出，其於八十六年三月二十
　　　　四日，又曾與甲○○聯絡購買安非他命，雙方約定以三十八萬元之價格，買
　　　　賣一公斤安非他命，渠已於八十六年三月二十五日、二十六日分兩次，在台
　　　　北市萬華區交付三十八萬元予甲○○，並約定於八十六年三月二十八日交付
　　　　安非他命。乙○○並同意與調查員合作逮捕甲○○。乙○○經授意後，即以
　　　　電話與甲○○聯繫交貨，約定於八十六年三月二十八日二十時許，在台北市
　　　　○○○路乙○○經營之「金海岸碳烤店」見面，二人會合後，分別駕車至台
　　　　北市內湖區○○○○道前「鬍鬚張魯肉飯」店前停車，甲○○再以電話聯繫
　　　　與其有共同非法販賣安非他命犯意聯絡，年藉姓名均不詳之成年人綽號「江
　　　　嫂」者，負責交貨予乙○○。其後綽號「江嫂」者即搭上乙○○所駕駛之車
　　　　，並指示乙○○至成功交流道邊斜坡處之電線桿旁取安非他命。但因綽號「
　　　　江嫂」者發現調查局人員跟監，乃要求乙○○脫離現場。嗣乙○○返回現場
　　　　，至指定地點取出安非他命一大包（淨重七五八‧０八公克）交給調查局人
　　　　員，並循線於八十六年三月二十九日零時十分許，在前揭碳烤店逮捕甲○○
　　　　。乙○○因配合調查局人員，以電話聯繫甲○○交貨，甲○○係因乙○○佯
　　　　裝取貨，始通知綽號「江嫂」者交付安非他命，尚不能認已完成交付安非他
　　　  命而未遂。
二、案經法務部調查局台北市調查處移送臺灣臺北地方法院檢察署檢察官偵查起訴，
    及經本院調取台灣台北地方法院檢察署移送併案審理。
    理  由
一、原審訊據上訴人即被告甲○○，雖其承認因乙○○要買安非他命，其曾以電話聯
    絡綽號「江嫂」之人，但否認有販賣安非他命犯行，亦否認介紹乙○○向他人購
    買安非他命。但其在原審八十六年十二月二十九日審理中，先辯稱：我只是介紹
    他們認識，不是介紹買安非他命云云。於本院調查中則稱：當初乙○○被調查局
    抓到，抓到後他為了要交保就說是我賣給他的，其實這件事情我從頭到尾都沒有
    云云（見本院九十一年十二月十七日調查筆錄）。
二、惟查：
（一）、右揭事實欄（一）之犯罪事實，１、同案被告鄭秀珍於警訊中坦承曾於八十
        六年二月十八日十七時許，與被告甲○○共同攜帶安非他命出售樣品至台北
        縣汐止鎮○○○路二八四巷二五弄五號六樓證人鄭振國住處交與鄭振國及同
        來鄭振國住處之陳瀚璋（即綽號「志明」者）（見偵查卷第十二頁）；２、
        同案被告鄭秀珍於警訊中指認被告甲○○即綽號「阿楠」，並稱帳冊、帳單
        均是被告甲○○指示其填寫，扣案之安非他命、分裝管均為被告甲○○所有
        ，其行動電話為000000000（見偵查卷第九至十頁）。於偵查中亦
        再度指認被告甲○○即「阿楠」（見偵查卷第一一三頁）。３。証人鄭振國
        於警訊指認被告甲○○即出售安非他命之「阿吉仔」，其聯絡之行動電話為
        000000000（見偵查卷第十六、十七頁），並指認八十六年二月十
        七日上午，伊與陳瀚璋共同欲向被告甲○○即「阿吉仔」購買五千元之安非
        他命，同案被告鄭秀珍與被告甲○○一起至證人鄭振國汐止住處出售五千元
        之安非他命予伊及陳瀚璋（見偵查卷第十七頁）。４、証人陳瀚璋於警訊証
        述第一次於八十六年二月五日十九時三十分在基隆市○○路金亭酒店前，第
        二次於八十六年二月十九日十五時許在基隆市狄斯尼遊樂場旁巷內，均向綽
        號「阿吉」之男子購買，每次以五千元購得安非他命淨重十．二公克，阿吉
        之聯絡電話為（０二）0000000號，代號七一一一號（見偵查卷第二
        三頁），且証人陳瀚璋於偵查中明確指認被告甲○○即「阿吉」無訛（見偵
        查卷第一一二頁）。５、同案被告鄭秀珍於警訊坦承：「被告甲○○曾交代
        若綽號「盡碰」者要買安非他命，即賣給他。故「盡碰」曾於八十六年二月
        十八日約二十時許，直接至我
        ，向我購買重約二包（共二包）安非他命，價格為新台幣五萬元正」（見偵
        查卷第十一頁），且被告鄭秀珍製作之帳單上亦明載「盡碰拿了二小樣品，
        收五萬元」（見偵查卷第三四頁）。６、扣案之粉末經檢驗結果，確為甲基
        安非他命，有法務部調查局00000000號檢驗通知書在卷可稽，此外
        並有分裝安非他命之分裝管一支、帳冊一本及帳單二紙扣案足憑。
（二）、１、右揭事實欄（二）、（三）之犯罪事實，業據同案被告乙○○於法務部
        調查局台北市調查處初訊，及偵查中指證甚詳（見臺灣臺北地方法院檢察署
        八十六年度偵字第七八七三號偵查卷第七至第九頁、第十三至第十四頁筆錄
        ）。證人乙○○第一次如何向被告甲○○購買安非他命等情，業據證人乙○
        ○於調查中供證甚詳，其供稱：「（六包安非他命在你所住台北市○○街二
        十二號五Ｏ六室電話下方紙盒中查獲，請問其來源及用途為何？）這六包安
        非他命，即係我與王福德合資向綽號『阿南』購買的，當初一次買十包十兩
        ，其中二包轉讓王福德，另二包我吸用，剩下之六包。是我於今年二月下旬
        ，以二十五萬元在台中市○○路、文心路口之越南東家羊肉爐隔壁巷子，向
        綽號『阿南』購得，即分手北上。」等語，指證向被告甲○○購買安非他命
        明確（見臺灣臺北地方法院檢察署八十六年度偵字第七八七三號偵查卷偵卷
        七至八頁筆錄）。證人乙○○第二次如何向被告甲○○購買安非他命等情，
        亦據其陳述甚詳，其稱：「（你如何協助本處追查『阿南』販賣安非他命犯
        行？）因我手頭安非他命數量已無多，因此於本（三）月二十四日再次聯絡
        綽號『阿南』，『阿南』同意以三十八萬元價格販售我一公斤，即於二十五
        日、二十六日分兩次，在萬華一帶交付三十八萬元貨款給他。他答應於二十
        八日中午安非他命將交給我，未料我遭貴處逮捕，我願配合貴處在他交貨時
        逮捕他。」等語（見臺灣臺北地方法院檢察署八十六年度偵字第七八七三號
        偵查卷八至九頁筆錄）。２、嗣經調查員授意證人乙○○聯繫被告甲○○，
        被告稱貨未到，迨當晚八時，被告甲○○與證人乙○○聯繫，到台北市○○
        ○路證人乙○○經營之「金海岸碳烤店」見面，二人會合後，分別駕車至台
        北市內湖區○○○○道前「鬍鬚張魯肉飯」店前停車，被告甲○○下車打公
        共電話，不久，即有一著紅色運動服之年輕女子上車，即叫證人乙○○一起
        去取貨，車行至成功交流道邊斜坡處之電線桿旁，該名女子指著電線桿說安
        非他命就擺在地上，當正要取貨時，渠警覺被人跟監，即要求脫離現場，證
        人乙○○為保護身分不致洩漏，就在成功交流道前讓其下車，證人乙○○隨
        即返回斜坡處，拿取安非他命交給調查處保管等情，業據被告甲○○指述甚
        詳（見臺灣臺北地方法院檢察署八十六年度偵字第七八七三號偵查卷第九至
        十頁筆錄）。並在被告甲○○照片下方，簽名指認綽號『阿南』即是被告甲
        ○○（見臺灣臺北地方法院檢察署八十六年度偵字第七八七三號偵查卷第十
        一頁筆錄）。被告甲○○自承：著紅色運動服之年輕女子，即是綽號「江嫂
        」之人（見臺灣臺北地方法院檢察署八十六年度偵字第七八七三號偵查卷第
        十四至十五頁筆錄）。復自承：有收到乙○○交付之三十八萬元等情不諱（
        見臺灣臺北地方法院檢察署八十六年度偵字第七八七三號偵查卷三頁反面、
        十四頁反面筆錄）。另就安非他命一大包係綽號「江嫂」之人所置放而被查
        獲一節，被告甲○○亦不否認（見臺灣臺北地方法院檢察署八十六年度偵字
        第七八七三號偵查卷第四頁正反面筆錄）。此外，復有安非他命六包（毛重
        二二Ｏ點九九公克、淨重一七一點六一公克），及安非他命一大包（淨重七
        五八‧０八公克），扣案可資佐證，而同案共犯王福德當場為調查人員查獲
        ，亦有警訊筆錄在卷可考。３、被告甲○○於本院前審亦稱：有販賣安非他
        命之行為等語（見本院前審上訴卷第三十五至第三十八頁筆錄）。４、扣案
        之白色結晶物，經送驗結果，亦確係安非他命，有法務部調查局檢驗通知書
        二紙在卷足證（見臺灣臺北地方法院檢察署偵查卷八十六年度偵字第七八七
        三號偵查卷第八十四、八十五頁筆錄）。５、被告甲○○雖辯稱：渠係介紹
        乙○○向「他人」、及「阿川」者，購買安非他命，因「阿川」無貨可交付
        ，渠乃改向「江嫂」調借安非他命先交付與乙○○云云。惟查，此僅係被告
        甲○○個人辯解，經查並無事實可資憑佐，況查證人乙○○始終供稱其購買
        安非他命之對象即係被告甲○○，並未供稱係請託被告甲○○介紹向他人購
        買，被告甲○○上開辯解，自不可遽予採信。６、至被告甲○○辯稱：伊被
        抓當天在調查局被打，因害怕及受到脅迫，所以調查筆錄內容寫的有的不實
        在（見八十六年度偵字第七八七三號偵查卷第三十頁反面，原審卷第九十八
        頁反面筆錄），但被告供稱：「伊被打並未成傷，打伊的人長像伊記不清楚
        」、「伊被刑求無法提出證據」（見原審卷第九十九頁，本院上訴卷第三十
        八頁筆錄），而本院前審函詢調查局台北市調查處，亦據覆無刑求之事，此
        有該處（八九）肆字第八九四一八八四號函附於本院更（一）卷內可稽，況
        且被告上開在調查局、偵查中所供，核與乙○○供述情節相符，足認被告稱
        ：伊在調查局有被打因害怕及受到脅迫所以調查筆錄內容有的不實在云云，
        並無證據可資證明，尚無可採。７、本件綜右各節所述，被告甲○○犯罪事
        實，事證已甚明確，所辯無非卸責之詞，不足採信，其犯行洵堪認定。
三、（一）、查安非他命原經行政院衛生署於六十九年十二月八日以衛署藥字第三０
    一一二四號公告為禁止輸入、製造及自七十年六月一日起禁止販賣之禁藥，嗣於
    七十九年十月九日以衛署藥字第九Ｏ四一四二號公告列入麻醉藥品管理條例第二
    條第四款所定之化學合成麻醉藥品管理，不得非法持有、販賣。按行為後法律有
    變更者，適用裁判時之法律。但裁判前之法律有利於行為人者，適用最有利於行
    為人之法律，刑法第二條第一項前段及但書定有明文。查被告甲○○為上開犯行
    後，毒品危害防制條例業於八十六年十月三十日經立法院三讀通過，嗣於八十七
    年五月二十日經總統公布，於八十七年五月二十二日零時起生效施行，安非他命
    依該條例第二條第二項第二款規定，屬於第二級毒品。又依該條例第四條第二項
    規定：「販賣第二級毒品者，處無期徒刑或七年以上有期徒刑，得併科新臺幣七
    百萬元以下罰金」，比較新舊法結果，以原麻醉藥品管理條例第十三條之一第二
    項第一款：「處五年以上有期徒刑，得併科五萬元以下罰金」之刑度，對被告有
    利，被告甲○○所犯非法販安非他命部分，應依原麻醉藥品管理條例第十三條之
    一第二項第一款規定論罪科刑。（二）、又證人乙○○因於同年三月二十八日經
    法務部調查局人員查獲，供出安非他命來源係購自被告甲○○，並配合調查局人
    員逮捕被告甲○○，始以電話聯繫被告甲○○交貨，則被告甲○○係因證人乙○
    ○之佯裝取貨，始通知綽號「江嫂」者交付安非他命，雙方尚不能認已完成交付
    安非他命，尚在未遂階段，為未遂犯，被告甲○○此部分所為，係犯麻醉藥品管
    理條例第十三條之一第二項第一款、第二項之非法販安非他命之未遂犯。（三）
    、又被告甲○○於證人乙○○洽詢而同意其購買安非他命，並收受證人乙○○交
    付價金時，並進而連繫「江嫂」交貨，以履行該買賣契約，雖其犯罪行為尚屬未
    遂，然被告甲○○與已參與買賣過程中交付安非他命犯罪構成要件之「江嫂」間
    ，顯有犯意聯絡及行為分擔，應係共同正犯，另被告甲○○與鄭秀珍二人間，就
    販賣部分有犯意聯絡及行為分擔，亦均為共同正犯。（四）、被告甲○○先後多
    次販賣行為，時間緊接，犯罪構成要件相同，顯係基於概括犯意反覆為之，應依
    連續犯規定以非法販賣安非他命既遂部分論以一罪，並依法加重其刑。被告甲○
    ○販賣前之持有行為，應為販賣之高度行為所吸收，不另論罪。（五）、末查販
    賣安非他命係違法行為，非可公然為之，亦無公定價格，容易分裝並增減份量，
    而每次買賣之價量，可能隨時依雙方關係深淺、資力、需求量及對行情之認知、
    來源是否充裕、查緝是否嚴緊、購買者被查獲時供述購買對象之可能風險之評估
    等，而異其標準，非可一概而論，從而販賣之利得，除被告坦承犯行或價量俱臻
    明確外，委難察得實情，惟販賣之人從價差或量差中牟利之方式雖異，其販賣行
    為在意圖營利則同一。本案被告未承認販賣安非他命，惟被告與購買人非屬至親
    ，當無可能甘冒重典而按購入價格轉售而不求利得之理，是被告有營利之意圖，
    灼然至明。（六）、查刑法上之連續犯，係指基於概括之犯意，連續數行為，觸
    犯構成犯罪要件相同之罪名者而言。而所謂基於概括之犯意，除依行為人自述之
    主觀犯意外，尚須參酌客觀上各犯行之犯罪時間、手段，依經驗、論理法則判斷
    之。卷查被告除上揭非法販賣安非他命案件外，其另涉犯同一罪名，經台灣台北
    地方法院檢察署以八十六年度偵字第五一六三號提起公訴，嗣由原審法院以八十
    六年度訴字第二三０二號判決公訴不受理，並經檢察官聲請併案審理在案，雖其
    所犯前後二案，共犯不同，所販售對象亦不同，然本件被告犯罪時間為八十六年
    二月下旬及同年三月間，而前案（八十六年度偵字第五一六三號）則為同年二月
    五日至十八日，前後二案犯罪時間甚為接近，且手段似有雷同之處，被告甲○○
    並一再陳稱前後二案係基於同一概括之犯意為之，被告甲○○基於概括犯意而為
    之甚明，本院自得就檢察官請求併案之部分，一併審理，併此敘明。
四、原審據以論罪科刑，固非無見，惟本件被告所犯係非法販賣安非他命罪，原審變
    更起訴條論以牙保禁藥罪，自有不當，尤以於理由欄，又將被告多次牙保禁藥之
    行為，謂為多次販賣及轉讓之行為，更有違誤，另對於被告甲○○與鄭秀珍共同
    非法販賣安非他命罪部分未及審酌，均有未合，被告上訴否認犯罪，固無理由，
    惟原判決既有上述可議之處，自應由本院將原判決此部分及定執行刑部分，予以
    撤銷改判。爰審酌被告之品行、犯罪之動機、目的、手段、販賣安非他命之期間
    、次數、所販賣之安非他命數量甚鉅，其犯罪所生之損害甚大，及其犯罪後之態
    度等一切情狀，量處如主文第二項所示之刑。
五、按比較新舊法適用結果，以適用修正前麻醉藥品管理條例第十三條之一第二項第
    一款非法販賣安非他命罪論科，有利於被告，則關於從刑之沒收，依法律一體適
    用原則自應適用刑法第三十八條第一項第一款、第二款宣告（參見司法院院解字
    第三一一九號解釋、二十七年上字第二六一五號、五十一年台上字第一九三二號
    判例）。查：（一）、扣案之安非他命四大包（毛重一百四十點四公克、淨重一
　　三九公克）為違禁物，應予宣告沒收；另扣案之帳冊一本、帳單二紙、分裝管一
　  支均係供被告甲○○與同案共犯鄭秀珍二人販賣安非他命所用，並據被告鄭秀珍
    於警訊中供承係被告甲○○所有（見偵查卷第九頁），均應予宣告沒收。而吸食
    器一個及吸管一支為被告鄭秀珍所有供吸食安非他命所用，亦據被告鄭秀珍陳明
    在卷（見原審八十六年十一月十八日訊問筆錄），與本件販賣犯行無涉。至匯款
　  單三紙，並無証據証明與本件犯行有關；又鄭振國、陳瀚璋、謝秋子為警查獲時
    所扣得之安非他命一包（毛重十點六公克，淨重十．二公克）、吸食器一支、注
    射針筒一支、塑膠吸管一支，均非同案共犯鄭秀珍及被告甲○○持有或所有之物
    ，故不諭知沒收。（二）、扣案安非他命壹包（淨重柒伍捌點零捌公克），為違
    禁物，且與本案有關，應予宣告沒收。至王福德為埋伏之調查員查獲，自其身上
    取出安非他命三小包（毛重四十一點六三公克、淨重三十九點三五公克），及自
    乙○○身上查獲之安非他命六包（毛重二二Ｏ點九九公克、淨重一七一點六一公
    克），因與本案無關，爰不予諭知沒收。
據上論斷，應依刑事訴訟法第三百六十九條第一項前段、第三百六十四條、第二百九
十九條第一項前段，修正前麻醉藥品管理條例第十三條之一第二項第一款，刑法第十
一條前段、第二條第一項前段及但書，刑法第二十八條、第五十六條、第三十八條第
一項第一款、第二款，判決如主文。
本案經檢察官洪泰文到庭執行職務。
中　　　　華　　　　民　　　　國　九十一　　年　　二　　月　　二十七　　日
                            臺灣高等法院刑事第二十一庭
                                審判長法  官  葉  騰  瑞
                                      法  官  黃  國  忠
                                      法  官  江  國  華
右正本證明與原本無異。
如不服本判決，應於收受送達後十日內向本院提出上訴書狀，其未敘述上訴之理由者
並得於提起上訴後十日內向本院補提理由書（均須按他造當事人之人數附繕本）。
                                      書記官  王  嗣  瑩
中　　　華　　　民　　　國　　九十二　　年　　　三　　　月　　　四　　　日
附註：本案論罪科刑法條全文
麻醉藥品管理條例第十三條之一：
違反前條之規定，其屬於第二條第一款至第三款之麻醉藥品者，應分別依法處罰。
違反前條之規定，其屬於第二條第四款之麻醉藥品者，依左列規定處罰：
一、非法輸入、製造、運輸、販賣者，處五年以上有期徒刑，得併科五萬元以下罰金
    。
二、意圖販賣而非法持有者，處三年以上十年以下有期徒刑，得併科三萬元以下罰金
    。
三、意圖營利而非法為人施打者，處五年以下有期徒刑，得併科二萬元以下罰金。
四、非法施打、吸用者，處三年以下有期徒刑、拘役或一萬元以下罰金。
五、非法持有者，處二年以下有期徒刑、拘役或五千元以下罰金。
前項第一款之未遂犯罰之。
犯第二項第四款之罪有癮者，應由審判機關先行指定相當處所勒戒。經勒戒斷癮後再
犯者，加重本刑至三分之二。
藥事法第八十三條第一項：
明知為偽藥或禁藥，而販賣、供應、調劑、運送、寄藏、牙保、轉讓或意圖販賣而陳
列者，處五年以下有期徒刑，得併科新臺幣十萬元以下罰金。
